【裁判字號】    89,交聲,431
【裁判日期】    900821
【裁判案由】    違反道路交通管理處罰條例聲明異議
【裁判全文】
臺灣臺北地方法院交通事件裁定            八十九年度交聲字第四三一號
    異議人即
    受處分人  丙○○
右列受處分人因違反道路交通管理處罰條例案件，對於臺北市交通事件裁決所中華民
國八十九年七月五日所為之處分（原處分案號：北市裁三字第駕裁00－00000
0000號），聲明異議，本院裁定如左：
        主      文
原處分撤銷。
        理      由
一、按汽車駕駛人停車時，有在道路收費停車處所停車，不依規定繳費者，處新台幣
    （下同）六百元以上一千二百元以下罰鍰，行為時道路交通管理處罰條例第五十
    六條第一項第十款定有明文。
二、本件原處分機關認受處分人即異議人丙○○於民國八十七年五月二十七日上午七
    時五分許，將車號ＡＥ－一六九五號自用小客車，停放在台北縣土城市○○路設
    ○道路收費停車處所，未於十五日內繳納停車費，為台北縣警察局土城分局警員
    李海萍發現，以受處分人有違反行為時道路交通管理處罰條例第五十六條第一項
    第十款規定逕行掣單舉發。嗣受處分人未於應到案日期前自行到案，原處分機關
    乃依行為時道路交通管理處罰條例第五十六條第一項第十款、違反道路交通管理
    事件統一裁罰標準及處理細則第四十四條第一項規定，逕行裁處受處分人一千二
    百元罰鍰。
三、訊據受處分人雖坦承伊為右開車輛之登記所有人事實不諱，惟矢口否認有右開違
    規事實，辯稱：右開車輛登記名義人為伊，惟實際使用人為其前妻甲○○及其妹
    乙○○，因伊於八十七年六月開始至八十八年五月均在監執行，故並非伊所為，
    依道路交通管理處罰條例第八十五條規定應處罰車輛駕駛人等語，經查：
（一）本件受處分人確實於八十七年六月二十五日入台北看守所附設觀察勒戒所執行
      觀察勒戒，於八十七年七月十七日出所，復於八十七年十月十一日入台北看守
      所附設觀察勒戒所執行觀察勒戒，並於八十七年十二月四日執行強制戒治，於
      八十八年五月七日始因停止執行處分出所，此有台灣台北地方法院法務部在監
      在押資料表在卷為憑，而舉發違反道路交通管理事件通知單（下稱通知單）於
      八十七年六月二十五日始逕行舉發，此亦有（八七）北縣警交停（土）字第二
      ００００八八二六號通知單影本在卷可稽，顯然舉發機關制作通知單時，受處
      分人已入台北看守所附設觀察勒戒所執行觀察勒戒，是否收受通知單尚有疑義
      ，且經本院函請原處分機關查證結果，該通知單經電腦資料顯示，業已於八十
      七年八月二十六日郵寄車主在案，經查並無退回本所之記錄，惟該違規通知單
      依郵政規則第二百二十五條規定已逾郵局查詢期限，依規定即不予查詢，此有
      原處分機關九十年二月六日北市裁四字第九０六一三０三二００號函在卷可徵
      ，然原處分機關電腦無退回之記錄，並非確實由受處分人合法收受送達，則受
      處分人是否能知悉已有違規行為發生，而得依違反道路交通管理事件統一裁罰
      標準及處理細則第二十四條之規定，告知違規駕駛人姓名、身分證統一編號及
      住址，即有疑義。
（二）按汽車違反道路交通管理事件有下列情形之一，當場不能或不宜攔截製單舉發
      者，得逕行舉發之：一、闖紅燈或平交道，二、搶越行人穿越道，三、違規停
      車而駕駛人不在場，四、不服指揮稽查而逃逸或聞消防車、救護車、警備車、
      工程救險車之警號不立即避讓者，五、以科學儀器取得違規證據資料，足資認
      定其違規事實者，六、各級學校交通服務隊，檢舉違規停車或行近行人穿越道
      時，不暫停讓行人優先通過之車輛，經現場導護人員簽證者，違反道路交通管
      理事件統一裁罰標準及處理細則第二十三條第一項定有明文，且證人交通部林
      志明司長另案到院證稱：（問：對於違規的交通案件，警員逕行舉發的依據何
      在﹖）在違反道路交通管理事件統一裁罰標準及處理細則第二十三條有規定，
      逕行舉發在法規上除了這一條外，還有高速公路交通管制規則第二十六條第二
      項有規定，除這二條規定情形外，就不能逕行舉發等語（見卷附本院八十九年
      度交聲更字第四號卷九十年四月三十日訊問筆錄影本），足證交通勤務警察或
      依法令執行交通稽查任務人員在舉發非行駛於高速公路上之違規案件時，如欲
      逕行舉發，應符合違反道路交通管理事件統一裁罰標準及處理細則第二十三條
      第一項所列舉之法定事由，始得逕行舉發，亦即違反道路交通管理事件統一裁
      罰標準及處理細則第二十三條第一項所規範之事由乃列舉規定而非例示規定。
（三）本件違規事實乃在道路收費停車處所，不依規定繳費之違規行為，此種違規情
      形，並非屬違規停車而駕駛人不在場之情形（參諸道路交通全規則第一百十一
      條、第一百十二條規定汽車臨時停車、停車時，應遵守之規定，則違規停車，
      應屬違反上開規則之行為），且無違規照片可徵，自無得依違反道路交通管理
      事件統一裁罰標準及處理細則第二十三條第一項所列舉得逕行舉發之情形，舉
      發機關逕行舉發，並依逕行舉發程序以郵寄方式送達受處分人，其舉發程序於
      法尚有未洽。
四、本件原處分未審酌上開情形，竟依行為時道路交通管理處罰條例第五十六條第一
    項第十款規定，裁處受處分人罰鍰一千二百元，似嫌率斷。從而，原處分右開裁
    罰即難認為適當，應由原處分機關對於「在道路收費停車處所停車，不依規定繳
    納」之違規行為，究應如何舉發，以符法令之規範，通盤檢討後，另為適法之處
    分。
五、據上論斷，應依道路交通案件處理辦法第二十條前段，裁定如主文。
中      華      民      國    九十      年      八      月    二十一    日
                          臺灣臺北地方法院交通法庭
                                        法  官  李  麗  玲
右正本證明與原本無異。
如不服本裁定，應於裁定送達後五日內向本院提出抗告狀。
                                        書記官  江  虹  儀
中      華      民      國    九十      年     八       月    二十二    日


司法院資訊處製作；財團法人民間司法改革基金會備份。
